【裁判字號】    99,上訴,888
【裁判日期】    990818
【裁判案由】    妨害自由等
【裁判全文】
臺灣高等法院高雄分院刑事判決         99年度上訴字第888號
上  訴  人
即  被  告  乙○○
上列上訴人因妨害自由等案件，不服臺灣高雄地方法院98年度易
緝字第83號中華民國99年3 月19日第一審判決（起訴案號：臺灣
高雄地方法院檢察署92年度偵字第10683 號），提起上訴，本院
判決如下：
    主  文
原判決撤銷。
乙○○共同犯恐嚇取財罪，處有期徒刑壹年貳月。
    事  實
一、乙○○（綽號「矮仔」）與蔡加同、蔡志賢（綽號「凸仔」
    ；蔡加同、蔡志賢共同犯恐嚇取財罪部分，均另經原審法院
    於民國94年5 月13日以92年度易字第1638號分別判處有期徒
    刑1 年6 月、1 年2 月，並經本院已於94年12月30日以94年
    度上易字第724 號判決上訴駁回確定）與另1 名不詳姓名成
    年男子等人，由乙○○於90年12月9 日晚上8 時30分許，先
    至高雄縣梓官鄉蚵仔寮漁港邀同甲○○至蚵仔寮公園附近，
    斯時蔡加同、蔡志賢與該名不詳姓名成年男子已在現場等候
    ，乙○○與蔡加同當場即質問甲○○與丁○○、丙○○走私
    之事，惟因甲○○否認有何走私之情事，乙○○則於當晚9
    時許，又至丁○○住處徵其同意，將丁○○帶至上開蚵仔寮
    公園附近再與甲○○對質，然因甲○○、丁○○又均否認曾
    有走私，直至當晚12時許，遂由乙○○再與該名不詳姓名成
    年男子偕同丁○○前往丙○○住處，由丁○○邀丙○○共同
    至上開蚵仔寮公園附近澄清未有走私之情事，嗣丙○○抵達
    現場後，乙○○、蔡加同、蔡志賢等人即不分清紅皂白，以
    丙○○、甲○○、丁○○從事走私活動而渠等未分得利益為
    由，由乙○○與蔡加同等人分持類似鎚子、球棒之物共同毆
    打甲○○、丁○○（甲○○、丁○○2 人未檢具驗傷診斷證
    明書）、丙○○，致丙○○右尺骨、右脛骨骨折，雙腿多處
    受傷（甲○○、丁○○、丙○○3 人對傷害部分，均未據告
    訴），乙○○與蔡加同、蔡志賢及該不詳姓名成年男子竟共
    同基於恐嚇取財之犯意聯絡，由乙○○、蔡加同要求甲○○
    、丁○○、丙○○3 人簽發本票支付走私所得之利益，並對
    甲○○、丁○○、丙○○恫稱：若不簽本票就要將之打死等
    語，使丙○○、丁○○、甲○○3 人心生畏懼，丙○○、甲○○、丁○○3 人遂共同簽發金額新臺幣（下同）100 萬元
    及250 萬元（起訴書誤載為150 萬元）之本票各1 張交付乙○○。嗣翌日中午丁○○又出面向蔡加同解釋其3 人確實未
    有走私獲利，始透過蔡加同向乙○○取回上開2 紙本票，並
    由丁○○交還丙○○，始獲上情。
二、案經高雄縣警察局移送台灣高等法院高雄分院檢察署發交臺
    灣高雄地方法院檢察署檢察官偵查起訴。
    理  由
壹、證據能力部分：
一、證人甲○○、丙○○於警詢時陳述之證據能力：
    按被告以外之人於檢察事務官、司法警察官或司法警察調查
    中所為之陳述，與審判中不符時，其先前之陳述具有較可信
    之特別情況，且為證明犯罪事實存否所必要者，得為證據，
    刑事訴訟法第159 條之2 定有明文。本件證人甲○○於警詢
    證述：蔡加同率同手下乙○○等人強押伊去蚵仔寮公園毆打
    伊，藉故要伊指證丁○○走私等語，惟於原審法院審理則改
    稱被告乙○○沒有打伊云云；另證人丙○○於警詢證稱：蔡
    加同及乙○○就是向伊恐嚇取財及傷害之人等語，惟於原審
    法院審理時則亦改證稱：伊不知道乙○○有無在現場云云，
    上2 人均有警詢之陳述與審判中證述不符之情形。本院審酌
    證人甲○○、丙○○於警詢中之證述距案發日較近，當時記
    憶自較深刻，可立即反應所知，不致因時隔日久而遺忘案情
    ，亦較無審判時來自被告同庭在場之壓力，應認證人甲○○
    、丙○○先前警詢所為陳述之外部附隨之環境或條件，具有
    較可信之情況，且證人甲○○、丙○○於警詢之證述，已為
    證明被告犯罪存否所必要，自有證據能力。
二、依照刑事訴訟法第158 條之3 規定，證人依法應具結而未具
    結者，其證言不得作為證據。證人丁○○、甲○○、丙○○
    偵查中之陳述，並無結文在卷，顯未具結，則依上開規定，
    應認證人丁○○、甲○○、丙○○於偵查中之陳述均無證據
    能力。
三、按被告以外之人於審判外之陳述，雖不符刑事訴訟法第159
    條之1 至第159 條之4 之規定，而經當事人於審判程序同意
    作為證據，法院審酌該言詞陳述或書面陳述作成時之情況，
    認為適當者，亦得為證據。當事人、代理人或辯護人於法院
    調查時知有第159 條第1 項不得為證據之情形，而未於言詞
    辯論終結前聲明異議者，視為有前項之同意，同法第159 條
    之5 第1 項、第2 項定有明文。立法意旨在於傳聞證據未經
    當事人之反對詰問予以核實，原則上先予排除，惟若當事人
    已放棄反對詰問權，於審判程序中表明同意該等傳聞證據可
    作為證據，基於尊重當事人對傳聞證據之處分權，及證據資
    料愈豐富，愈有助於真實發見之理念，且強化言詞辯論主義
    ，使訴訟程序得以順暢進行，上開傳聞證據亦均具有證據能
    力。本件後述所引用之其餘證據資料，被告暨檢察官於本院
    言詞辯論終結前，均未聲明異議，而本院審酌該言詞陳述及
    書面陳述作成之情況，均與本案據以認定被告犯罪事實存否
    均具有關連性，亦未見有何不適當之情形，均得為證據。
貳、實體上認定：
一、訊據被告乙○○固坦承其綽號為「矮仔」，且曾於90年12月
    9 日晚間，有帶被害人甲○○至高雄縣梓官鄉蚵仔寮公園附
    近，而由蔡加同有質問甲○○、丁○○走私之事等情，惟矢
    口否認有何參與恐嚇取財犯行，並辯稱：伊帶甲○○過去後
    約5 分鐘伊就離開了，伊離開時蔡加同、蔡志賢、甲○○、
    丁○○等人均已經在場，當時丙○○還沒有到，伊不知道蔡
    加同等人有無打人，亦不知道蔡加同有無叫丙○○、甲○○
    、丁○○簽本票云云。
二、惟查：
 （一）被告乙○○於90年12月9 日晚上8 時30分許，先至高雄
       縣梓官鄉蚵仔寮漁港邀同甲○○至蚵仔寮公園附近，當
       時已在現場等候則有蔡加同、蔡志賢與另不詳姓名成年
       男子等人，由蔡加同向甲○○質問是否曾與丁○○、丙○○共同走私等情，業據被告乙○○已於原審供承在卷
       （原審二卷131-133 頁），核與證人甲○○於原審證稱
       ：當時被告跟我說蚵仔寮公園的水溝旁邊有人要找我，
       他們要問我丁○○是否真有走私等語（原審二卷52頁）
       相符。另被告乙○○雖於原審辯稱：我與甲○○到現場
       時，並未詢問甲○○關於走私的事情，那是蔡加同問他
       的，問說是否他與「黑吉」（即丁○○）有在走私，之
       後沒多久伊就離開了，伊也沒有遇到丙○○云云（原審
       二卷133 頁）。惟因甲○○否認有何走私之情事，被告
       乙○○則於當晚9 時許，又至丁○○住處將之帶至上開
       蚵仔寮公園附近與甲○○對質之事實，業據證人丁○○
       於原審證述在卷（原審一卷8-11頁），並證稱：當晚是
       甲○○打電話叫我到蚵仔寮公園附近去，說要找我講話
       ，但我沒去；後來甲○○又打電話給我，說有人要找我
       ，我問他是誰，他不講，所以我也沒有去，這時約當晚
       10 時 許（應係晚上9 時許），後來有一個綽號「矮仔
       」（即被告）到我家中找我，「矮仔」叫我跟他去公園
       ，「矮仔」說我們走私香煙，我說沒有，他叫我過去談
       ，後來我就跟「矮仔」到蚵仔寮附近，我到時現場時，
       「矮仔」說我跟丙○○、甲○○3 人有走私香煙，因為
       援中港那邊有走私香煙，以為是我們3 人走私的，要我
       們拿紅利出來給「矮仔」他們，後來我跟他說我沒有，
       我說如果不相信的話，找丙○○出來，後來「矮仔」跟
       另一位年輕人就開車載我去找丙○○等語（原審一卷8
       頁、9 頁），核與證人甲○○於原審證稱：在漁港內碰
       到「矮仔」，然後他叫我騎機車載他到附近的公園，到
       公園後他問我援中港的走私跟我有沒有關係，我說沒有
       ，然後他就拿了一個類似鎚子的東西打我的背，並且叫
       我打電話給丁○○來說明清楚，後來我打電話給丁○○
       等語相符（原審一卷10頁）。另同案被告蔡加同亦於原
       審證稱：（當天晚上有誰到場？）有我、丁○○、「矮
       仔」（乙○○）、甲○○、丙○○後來也有來等語（原
       審一卷88頁），足見被告乙○○上開所辯：伊並未詢問
       甲○○關於走私的事情，那是蔡加同問他的，問說是否
       他與「黑吉」（丁○○）有在走私，之後沒多久我就離
       開了云云，顯不可採。
（二）又因甲○○、丁○○均否認有何走私之情事，被告乙○○
      於當晚12時許，與另該名不詳姓名成年男子及丁○○又共
      同駕車至丙○○住處，由丁○○邀同丙○○共同前往上開
      蚵仔寮公園附近向被告乙○○及蔡加同、蔡志賢等人說明
      其3 人（甲○○、丙○○、丁○○3 人）是否有走私情事
      ，嗣丙○○抵達現場後，蔡加同即以丙○○、甲○○、丁○○之先前走私未分得利益為由，由乙○○與蔡加同等人
      分持類似鎚子及球棒等物毆打甲○○、丁○○、丙○○，
      致丙○○右尺骨、右脛骨骨折，雙腿多處受傷後，被告乙○○則與蔡加同共同要求甲○○、丁○○、丙○○3 人簽
      發本票以支付走私之獲利，並共同對甲○○、丁○○、丙○○3 人恫稱：若不簽本票就要將之打死等語，使丙○○
      、丁○○、甲○○3 人心生畏懼，而由丙○○簽發金額10
      0 萬元及250 萬元之本票各1 張交付被告乙○○之事實，
      業據證人甲○○、丁○○、丙○○已於原審證述在卷（原
      審一卷7-11頁）。另證人甲○○亦證稱：（簽本票時是否
      有說不簽的話要打死？）有，「矮仔」有說等語（原審一
      卷11頁）。證人丁○○亦於原審證稱：我到時蔡加同就已
      經在現場了，之後「矮仔」跟「凸仔」（蔡志賢）問我們
      有無走私，然後我們說真的沒有作，後來就打我們了，是
      「矮仔」跟「凸仔」打我們，是「矮仔」叫我們簽350 萬
      元的本票，矮仔拿球棒，丙○○是被「矮仔」、蔡加同打
      的，我是被「矮仔」、「凸仔」打的，甲○○是誰打他的
      我不知道，因為我到現場時甲○○已經被打了，我未去驗
      傷，他們都是拿球棒打，打完之後「矮仔」叫我們3 個人
      簽2 張本票，總共簽了350 萬元，我雖然被打到背部受傷
      ，但我未去驗傷，所以並無驗傷單，因我沒打算要告他們
      等語（原審一卷8-9 頁）。另同案被告蔡加同亦於原審證
      稱：（當天晚上有誰到場？）有我、丁○○、「矮仔」(
      乙○○) 、甲○○、丙○○後來也有來等語（原審一卷88
      頁），復證稱：（你到現場時，你是否確定乙○○在場？
      ）對（你離開時現場還有誰在？）一樣是那些人等語。（
      原審二卷110 頁）。另證人丙○○雖原審改稱：（被告乙○○有無在場？）我無法確定云云。（原審一卷58頁），
      惟證人丙○○已於警詢指認被告乙○○之口卡及相片曾參
      與案發當日共同恐嚇取財之人無訛（警卷62頁），且與上
      開證人甲○○、丁○○已證述被告乙○○亦有參與當晚共
      同恐嚇簽發本票之人等語不符，故丙○○上開無法確定被
      告是否有在場之證述，尚難為有利被告之認定。另證人丁○○復證稱：隔天中午11時許，我到蔡加同家，我說我們
      真的沒有走私，你可以去打聽，蔡加同接受我的解釋，於
      是他就去找「矮仔」跟「凸仔」把本票拿回來，約過半小
      時後，在蔡加同家中把本票還給我，之後我就把2 張本票
      拿給丙○○，交由丙○○保管等語（原審一卷9 頁），亦
      核與同案被告蔡加同供稱：（丁○○叫你去向何人把本票
      取回？）是「矮仔」等語（原審二卷110 頁）相符，故蔡
      加同於原審又改稱：他（丁○○）沒有跟我提到簽本票的
      事情，他只是跟我講昨天晚上（即案發當晚）的經過而已
      ，請我再向乙○○講一下，請乙○○不要再找他麻煩，本
      票都沒有提到，我也沒有幫他拿回來云云（原審一卷19頁
      ），顯與事實不符，自無可採。又被告乙○○綽號確為「
      矮仔」之事實，復有證人高明雄、蔡南照、陳明煌、黃仲
      榮均於警詢證述在卷（警卷75頁、85頁、93頁、105 頁）
      ，核與被告自白其綽號「矮仔」等語相符，並有證人丁○○、甲○○、丙○○均於警詢指認被告乙○○即為案發當
      時亦在現場恐嚇之人無訛（警卷30頁、34頁、44頁、48頁
      、58頁、62頁），並有丙○○及丁○○、甲○○3 人遭被
      告乙○○等人恐嚇後由丙○○、甲○○、丁○○所簽立之
      本票影本2 張在卷可按（警卷115 頁）及丙○○出院病歷
      摘要（警卷126 頁、12 7頁）在卷可按，足見被告乙○○
      當時確有參與本件共同恐嚇取財之事實，已甚顯明。
（三）另證人甲○○於原審雖改稱：被告沒有打伊，伊認為是被
      告旁邊理平頭的人打伊，伊聽到有人說「不簽發本票就打
      死」，但當時伊人趴在地上，只有聽到聲音，伊不知道何
      人講的云云（原審二卷59頁）。另證人丙○○於原審雖亦
      改稱：伊在現場從頭到尾皆無看到乙○○云云（原審二卷
      66頁）。惟證人甲○○於92年8 月1 日已於原審證稱：伊
      除遭乙○○毆打外，乙○○復對其恫稱不簽本票的話要打
      死等語（原審一卷11頁），衡情證人甲○○與被告乙○○
      並非素昧平生，當無誤認被告外貌或聲音，而誣指其涉本
      案之理。又證人甲○○於98年11月13日原審審理則先證稱
      ：伊被人毆打時，乙○○沒有在現場，他叫伊過去蚵仔寮
      公園之後，不曉得過多久，他就又去找丁○○過來現場云
      云（原審二卷53頁），其後則又改稱：伊被打當時被告旁
      邊還有1 個理平頭的年輕人，伊有看到被告站在伊旁邊前
      面一點，打伊的人是站在伊的後面云云（原審二卷58頁）
      ，顯見其上開先後證述，已有矛盾，故證人甲○○於原審
      上開被告並未毆打及在場恐嚇之證詞，自難為有利於被告
      之認定。又證人丙○○雖亦於原審證稱：伊於警詢時只有
      指認蔡加同云云。然證人丙○○於警詢時已指認被告乙○○即為當時亦在現場參與恐嚇之人，並於被告之照片下簽
      名捺指印確認被告身分無訛，復有其指認照片附卷為憑，
      業如前述，足見證人丙○○於原審法院上開之證述，顯非
      實在。且證人丙○○於案發當時則與被告乙○○素昧平生
      ，業據證人丙○○於原審證述在卷（原審二卷66頁），故
      證人丙○○於警詢對被告乙○○之指證，應亦無故意誣陷
      之理。復審酌其於警詢陳述及指認之時間為92年2 月18日
      ，距離案發時間較近，應係依其記憶所為自然陳述，相較
      於98年11月13日至原審審理時所為之證詞，其距案發時間
      已將近8 年，是記憶已因時間經過理應更趨模糊，故證人
      丙○○於原審之上開不記得是否在場之證述，亦不能為有
      利被告之認定。
（四）又證人丁○○於警詢雖供稱：蔡加同等人於90年12月9 日
      晚上9 時許，因懷疑他們走私被抓是我們檢舉的，而先將
      甲○○強押出去，約在當晚22時許蔡加同又率手下到我家
      將我強押上車，載去與甲○○對質，我告訴蔡加同這些事
      情要問丙○○比較清楚，後來蔡加同又率手下押我去將丙○○抓來在一起，將我、甲○○丙○○毆打成傷，並強迫
      我們3 人簽立共350 萬元之本票後才放我們回家云云（警
      卷27頁）。惟於原審則證稱：一個綽號「矮仔」（即被告
      乙○○）到我家中找我，「矮仔」叫我跟他去公園，矮仔
      說我們走私香煙，我說沒有，他叫我過去談，後來我就跟
      「矮仔」到蚵仔寮附近，我到時現場時…「矮仔」說我跟
      丙○○、甲○○3 人有走私香煙，因為援中港那邊有走私
      香煙，以為是我們3 人走私的，要我們拿紅利出來給「矮
      仔」他們，後來我跟他說我沒有，我說如果不相信的話，
      找丙○○出來，後來「矮仔」跟另一位年輕人就開車載我
      去找丙○○，然後找到丙○○後，就跟矮仔一起開車回到
      公園附近，那時約晚上11、12時，我到時蔡加同就已經在
      現場了，之後「矮仔」跟「凸仔」（蔡志賢）問我們有無
      走私，然後我們說真的沒有作，後來就打我們了，是「矮
      仔」跟「凸仔」打我們，是「矮仔」叫我們簽350 萬元的
      本票，「矮仔」拿球棒，丙○○是被「矮仔」、蔡加同打
      的，我是被「矮仔」、「凸仔」打的，甲○○是誰打他的
      我不知道，因為我到現場時甲○○已經被打了，我未去驗
      傷，他們都是拿球棒打，打完之後「矮仔」叫我們3 個人
      共同簽2 張本票，總共簽了350 萬元的本票等語（原審一
      卷9 頁）。另證人甲○○亦證稱：當晚我先帶人去看船，
      介紹漁船的買賣，在漁港內碰到「矮仔」，然後他叫我騎
      機車載他到附近的公園，到公園後他問我援中港的走私跟
      我有沒有關係，我說沒有，然後他就拿了一個類似鎚子的
      東西打我的背，並且叫我打電話給丁○○來說明清楚，後
      來我打電話給丁○○，…，丁○○事後帶丙○○回來我知
      道，但因我趴在地下，…我還有被踢一腳，後來他們打完
      丁○○跟丙○○後，就叫我們簽本票，…簽完之後，才有
      人跟我說查了的確沒有走私後，就會把本票撕掉等語（原
      審一卷10-11 頁）。另證人丙○○亦證稱：丁○○當晚從
      我家載我出去時，他的車上還有2 個人，但誰我不認識，
      到現場時約有5 、6 個人在，到現場之後蔡加同直接上來
      問我：「你們是否有走私？」我說沒有，之後就有一個人
      持球棒打我，把我的右手打斷了，腳的部分我不知道是誰
      打的，因為我手被打斷之後意識就不清楚了，後來不知道
      過了多久，我的意識稍微清楚之後，蔡加同叫我簽本票，
      我只記得有簽本票，到底簽了幾張、金額多少我也忘記了
      ，蔡加同說如果我不簽的話就要打死我，所以我才簽的等
      語（原審一卷7 頁），足見本件係被告乙○○與蔡加同、
      蔡志賢等人以向丙○○、丁○○、甲○○3 人曾走私獲利
      為由，而先後邀向渠3 人前往案發現場對質，然因不滿丙○○、丁○○、甲○○3 人否認曾有走私之情事，始對渠
      3 人以共同發本票方式，共同恐嚇勒索財物之事實，已甚
      明確。故證人丁○○於上開警詢所供：當晚蔡加同等人先
      將甲○○強押出去後，約在當晚22時許蔡加同又率手下到
      我家將我強押上車，載去與甲○○對質，後來蔡加同又率
      手下押我去將丙○○抓來在一起，將伊3 人毆打成傷，並
      強迫伊3 人簽立共計350 萬元之本票後，才放我們回家云
      云，則已與證人丁○○、甲○○、丙○○於原審證述其3
      人如何先後到現場之情節並未相符，故尚難僅以甲○○、
      丁○○、丙○○3 人先後到案發現場，而均被棍棒毆打，
      即認被告乙○○與蔡加同、蔡志賢等人另有妨害丙○○3
      人之人身自由，故公訴意旨認：蔡加同即恫稱丙○○等人
      從事走私活動要求分紅，否則不准離去云云，則此部分尚
      乏證據足資證明。
三、綜上所述，本件被告乙○○與蔡加同、蔡志賢等人以丙○○
    、甲○○、丁○○3 人走私獲利為由，而以恐嚇手段要求共
    同簽發本票分紅之事證已甚明確，故被告乙○○共同恐嚇取
    財之犯行洵堪認定。
參、論罪科科及撤銷改判
一、查被告行為後，94年2月2日公布修正之刑法部分條文，業於
    95年7 月1 日施行，而有關新舊法之比較，應就罪刑有關之
    共犯、連續犯、牽連犯加重等暨其他法定加減原因（如身分
    加減）與加減例等一切情形，綜其全部罪刑之結果而為比較
    （最高法院95年度第8 次刑事庭會議決議參照）。經查：
（一）刑法第28條修正施行前規定：「2 人以上共同實施犯罪之
      行為者，皆為正犯」，修正施行後規定：「2 人以上共同
      實行犯罪之行為者，皆為正犯」，修法後將完全未參與犯
      罪行為之實行之陰謀共同正犯及預備共同正犯刪除，自屬
      法律有變更。被告所涉恐嚇取財犯行無論依新舊法，均成
      立共同正犯，是修正後之法律，並未有利於被告，自應適
      用行為時之法律即修正前刑法第28條論處。
（二）修正前刑法第346 條恐嚇取財罪之法定刑為6 月以上5 年
      以下有期徒刑，得併科銀元1 千元以下罰金。本件被告犯
      罪時之刑法就罰金刑之規定，依修正前刑法第33條第5 款
      規定，罰金刑應處銀元1 元以上，並應依修正前罰金罰鍰
      提高標準條例第1 條規定，就其原定數額得提高為2 倍至
      10倍，但法律已依一定比率規定罰金或罰鍰之數額或倍數
      者，依其規定。惟修正後刑法第33條第5 款則規定：「罰
      金：新臺幣1 千元以上，以百元計算之」，而95年6 月14
      日修正公布之刑法施行法第1 條之1 第2項 規定：「94年
      1 月7 日刑法修正時，刑法分則編未修正之條文定有罰金
      者，自94年1 月7 日刑法修正施行後，就其所定數額提高
      為30倍，但72年6 月26日至94年1 月7 日新增或修正之條
      文，就其所定數額提高為3 倍」，經比較修正前後之罰金
      刑輕重，該罰金刑之最低刑度於修法後已有加重，故以95
      年7 月1 日修正公布施行前之規定較有利於被告，自應適
      用修正前之刑法法定罰金刑。
（三）綜上比較新、舊刑法之適用，適用修正後刑法並未較有利
      於被告，自應整體適用修正前刑法之規定，對被告乙○○
      較為有利。
二、又按本票為有體物，並為有價證券，有經濟價值，被告乙○○及同案被告蔡加同、蔡志賢等人以恐嚇方法使被害人丙○○、甲○○、丁○○簽發並交付本票，即屬恐嚇取財既遂（
    最高法院86年度台上字第2056號判決要旨參照）。核被告乙○○所為，係犯刑法第346 條第1 項恐嚇取財罪。本件被告
    乙○○與同案被告蔡加同、蔡志賢及另一名不詳姓名成年男
    子間，有犯意聯絡及行為分擔，均為共同正犯。被告乙○○
    以一恐嚇手段，致丙○○、丁○○、甲○○均心生畏懼而簽
    發上開本票2 紙並交付之行為，同時侵害丙○○、丁○○、
    甲○○之財產法益，為同種想像競合犯，應從一重之恐嚇取
    財罪處斷。原審據以論處被告乙○○罪刑，固非無見；惟被
    告乙○○於本件對丙○○、甲○○、丁○○3 人恐嚇取財之
    過程中，尚難認其另涉有妨害自由罪，已如前述，原審則認
    被告於本件犯恐嚇取財之過程中，另犯有妨害自由罪，自有
    未合。被告上訴意旨否認犯罪，指摘原判決不當，雖為無理
    由；惟原判決既有上開瑕疵，自應本院將原判決撤銷改判。
    爰審酌被告乙○○行為時，正值青壯，不謀正途獲致財富，
    竟以毆打、恐嚇之不法手段迫使被害人3 人共同簽發本票，
    造成被害人3 人身體及精神上之極大之恐懼壓力，嚴重破壞
    社會治安，犯罪情節非輕，犯後態度難認良好，另考量被告
    犯罪之手段與同案被告蔡加同、蔡志賢涉案之情節輕重有別
    、動機、目的及智識程度等一切情狀，量處如原審所處之有
    期徒刑1 年2 月，以資懲儆。另扣案之本票2 紙，非屬被告
    或同案被告蔡加同、蔡志賢所有之物，爰不宣告沒收。被告
    及同案被告蔡加同、蔡志賢共同持以毆打被害人之類似鎚子
    之物及球棒既未扣案，雖為被告等人犯罪所用之物，然並無
    證據證明係被告或共犯蔡加同、蔡志賢所有，且非違禁物，
    為避免日後執行之困難，亦不予宣告沒收。又被告乙○○之
    犯罪時間雖在中華民國九十六年罪犯減刑條例所定96年4 月
    24日減刑基準日之前，惟被告前經合法傳拘均未到庭，且原
    審法院於94年1 月6 日發布通緝，98年9 月2 日始為警緝獲
    ，有查捕逃犯作業查詢報表及金門縣警察局通緝（協尋）案
    件移送書各1 紙在卷為憑（原審二卷8 頁、11頁背面），本
    件被告乙○○既於該條例施行前經發布通緝，又非於96年12
    月31日前自動歸案接受審判，依上開減刑條例之規定，故其
    所犯本案之罪，即不得予以減刑，附此敘明。
肆、另同案被告蔡加同、蔡志賢所犯共同犯恐嚇取財罪部分，均
    業經原審法院於94年5 月13日以92年度易字第1638號分別判
    處有期徒刑1 年6 月、1 年2 月，並經本院已於94年12月30
    日以94年度上易字第724 號判決上訴駁回確定。另同案被告
    曾宗裕部分，則業經原審原審法院於94年5 月13日以92年度
    易字第1638號判決無罪，並已確定，自均不另論列，附此敘
    明
據上論結，應依刑事訴訟法第369 條第1 項前段、第364 條、第
299 條第1 項前段，刑法第2 條第1 項、第55條，修正前刑法第
28條、第346 條第1 項，刑法施行法第1 條之1 ，判決如主文。
本案經檢察官陳建年到庭執行職務。
中    華    民    國    99    年    8     月    18    日
                    刑事第十庭  審判長法  官 陳中和
                                      法  官 林水城
                                      法  官 李政庭
以上正本證明與原本無異。
本判決不得上訴。
中    華    民    國    99    年    8     月    18    日
                                      書記官 周青玉
附錄本件判決論罪科刑法條：
中華民國刑法第346條第1項
意圖為自己或第三人不法之所有，以恐嚇使人將本人或第三人之
物交付者，處6 月以上5 年以下有期徒刑，得併科1 千元以下罰
金。

司法院資訊處製作；財團法人民間司法改革基金會備份。
